臺灣高等法院臺南分院刑事判決　　　　　九十一年度交上易字第六一四號　　　Ｇ
　　　上　訴　人　臺灣臺南地方法院檢察署檢察官
　　　被　　　告　甲　○　○
右上訴人因被告過失傷害案件，不服臺灣臺南地方法院九十一年度交易字第一０號中
華民國九十一年三月二十九日第一審判決（起訴案號：臺灣臺南地方法院檢察署九十
年度偵字第一０七五三號），提起上訴，本院判決如左：
      主      文
上訴駁回。
      事      實
一、甲○○於民國（下同）九十年七月十四日二十三時二十分許，駕駛車號Ｊ３─６
    ０４７號自小客車沿台南市○○路內側快車道由南往北方向行駛，途經北安路與
    安中路設有行車管制號誌之同向三車道以上交岔路口時，本應注意汽車行駛時，
    駕駛人應注意車前狀況，並隨時採取必要之安全措施，而依當時情形，又無不能
    注意之情事，其能注意竟疏未注意車前狀況，見其行駛方向之行車管制燈號為綠
    燈即貿然直行，適有少年乙○○（七十三年十二月三日生）無照駕駛未懸掛號牌
    （原車號為ＴＬＹ─５１１號，起訴書誤植為ＴＹＬ─五一一號）之輕機車後載
    少年張嵃（七十四年八月三十日生），沿北安路慢車道自對向行抵該交岔路口
    作左轉彎，乙○○本應注意其未考領機車駕照不得行車上路，且機車行駛時，駕
    駛人應注意車前狀況，並隨時採取必要之安全措施及機器腳踏車行駛同向三車道
    以上道路，均應以兩段方式進行左轉彎，且行駛至交岔路口轉彎車應讓直行車先
    行，而依當時情形，又無不能注意之情事，其能注意竟亦疏未注意應以兩段方式
    進行左轉彎及車前狀況以採取必要之安全措施，且未注意其為轉彎車應讓甲○○
    之直行車先行，貿然自北安路外側慢車道直接作左轉彎欲進入安中路，致其騎駛
    之機車與甲○○所駕駛之自小客車發生擦撞而人車倒地，乙○○因而受有創傷性
    腦傷併右側肢體輕癱、右側股骨骨折等傷害，張嵃則受有右前額眼眶上部挫傷
    、右膝擦傷之傷害（張嵃部分業據撤回告訴）。
二、案經少年乙○○之父丙○○及張嵃分別訴由台南市警察局第三分局報請臺灣台
    南地方法院檢察署檢察官偵查起訴。
      理      由
一、訊據被告甲○○對於右開時、地發生擦撞車禍致被害人乙○○及告訴人張嵃受
    傷之事實均坦承不諱，核與告訴人張嵃於警訊及原審審理時指訴情節相符，復
    有道路交通事故調查報告表一紙、道路交通事故現場蒐證照片八幀、國立成功大
    學醫學院附設醫院及奇美醫學中心診斷證明書各一紙、台南市警察局舉發違反道
    路交通管理事件通知單影本二紙在卷可資佐證。
二、按汽車（均含機車）行駛時，駕駛人應注意車前狀況，並隨時採取必要之安全措
    施；機器腳踏車行駛同向三車道以上道路，均應以兩段方式進行左轉彎；汽車行
    駛至交岔路口轉彎車應讓直行車先行，道路交通安全規則第九十四條第三項、第
    九十九條第一項第三款、第一百零二條第一項第六款分別定有明文。查被告係正
    常考領汽車駕駛執照，為有駕駛經驗之人，對於上開交通安全規則自知之甚稔，
    為其應注意之事項，而肇事當時係天候晴朗、夜間有照明、柏油路面、四線道、
    標線清晰、有快慢車道劃分、正常號誌交岔路口、限速六十公里，有前開道路交
    通事故調查報告表載明可考，足見依當時狀況被告客觀上並無不能注意之情狀，
    其能注意竟疏未注意車前狀況，見其行向之行車管制燈號為綠燈即貿然直行，而
    被害人乙○○亦應注意且能注意其未考領駕照不得行車上路而仍駕車並搭載告訴
    人張嵃，且騎駛機車行經上開交岔路口，疏未注意應以兩段方式進行左轉彎及
    車前狀況以採取必要之安全措施，且其為轉彎車應讓被告之直行車先行，貿然自
    北安路外側慢車道直接作左轉彎欲進入安中路，致其騎駛之機車與被告甲○○之
    上開自小客車發生擦撞而肇事，並致其本人與告訴人張嵃受有前揭傷害，被告
    及被害人乙○○二人自有違前開規定之注意義務，其二人均有過失，臺灣省台南
    區車輛行車事故鑑定委員會亦同此認定，並鑑定被告為肇事次因，乙○○為肇事
    主因，有該委員會南鑑字第九０一三二一號鑑定意見書在卷可憑。而被害人乙○
    ○雖與有過失，然仍不能因此即解免被告之過失傷害罪責。而被告及被害人乙○
    ○二人之過失行為與乙○○本身及告訴人張嵃所受上開傷害之間，顯有相當因
    果關係，亦無疑義。本件事證已甚明確，被告之過失傷害犯行，堪以認定。
三、查被告甲○○因過失而傷害人，核其所為，係犯刑法第二百八十四條第一項前段
    之過失傷害罪。原審審理結果，認被告罪證明確，適用刑法第二百八十四條第一
    項前段、第四十一條第一項前段、第七十四條第一款，罰金罰鍰提高標準條例第
    一條前段、第二條，並爰審酌被告之品行、應負過失責任之程度、造成被害人傷
    害之結果，及被告於犯後尚能坦認犯行頗有悔意之態度等一切情狀，量處拘役拾
    日，並諭知易科罰金之折算標準，又以被告甲○○前未曾受有期徒刑以上刑之宣
    告，有臺灣高等法院被告全國前案紀錄表附卷可稽，偶因疏失，致罹刑章，惟其
    過失責任輕微，經此次偵審程序教訓，當知所警惕，諒無再犯之虞，且與告訴人
    張嵃部分並已達成和解，該部分並據張嵃撤回告訴等情，有和解書及請求撤
    回告訴狀各一紙在卷可憑，認所宣告之刑，以暫不執行為適當，爰併對其宣告緩
    刑二年，以啟自新，對傷害告訴人張嵃部分，因告訴人張嵃己撤回告訴，本
    應就上開過失傷害部分本為不受理之諭知，惟公訴意旨認此部分與前開有罪部分
    有想像競合犯之裁判上一罪關係，爰不另為不受理之諭知，認事用法俱無不合，
    量刑亦稱妥適，檢察官上訴意旨認：被告未與告訴人丙○○和解，原審量刑太輕
    ，而指摘原判決不當，並無可取，為無理由，應予駁回。
據上論斷，應依刑事訴訟法第三百六十八條，判決如主文。
本案經檢察官劉得鉦到庭執行職務。
中    華    民    國      九十一      年      六      月      十三      日
                                  臺灣高等法院臺南分院刑事第六庭
                                      審判長法官  戴    勝    利
                                            法官  高    明    發
                                            法官  顏    基    典
右正本證明與原本無異。
不得上訴。
                                      法院書記官  吳    銘    添
中    華    民    國      九十一      年      六      月     十三       日
附錄：本判決論罪科刑法條：
刑法第二百八十四條：因過失傷害人者，處六月以下有期徒刑、拘役或五百元以下罰
                    金，致重傷者，處一年以下有期徒刑、拘役或五百元以下罰金
                    。
                    從事業務之人，因業務上之過失傷害人者，處一年以下有期徒
                    刑、拘役或一千元以下罰金，致重傷者，處三年以下有期徒刑
                    、拘役或二千元以下罰金。
